【裁判字號】    98,審小上,170
【裁判日期】    981228
【裁判案由】    清償借款
【裁判全文】
臺灣臺北地方法院民事判決           98年度審小上字第170號
上  訴  人  乙○
被上訴人    兆豐國際商業銀行股份有限公司
法定代理人  甲○○
上列當事人間請求清償借款事件，上訴人對於中華民國98年10月
27日本院新店簡易庭98年度店小字第825 號第一審判決提起上訴
，本院判決如下：
    主  文
上訴駁回。
第二審訴訟費用新臺幣壹仟伍佰元由上訴人負擔。
    理  由
一、上訴人上訴意旨略以：上訴人於原審就被上訴人主張之事實
    並未自認，且抗辯被上訴人未提供明細資料，被上訴人復當
    庭承認其資料有誤，不待上訴人舉證即可得知，原判決卻錯
    誤辨別，依民事訴訟法第469 條第1 項第3 款、民法第14 8
    條規定，原判決違背法令。又原判決判令上訴人應給付自民
    國98年6 月19日起至清償日止按日息萬分之五點四計算之利
    息，惟上訴人自98年3 月、4 月間即陸續發函通知被上訴人
    提供帳務明細以辦理清償，被上訴人均未置理，迄98年7 月
    第一次言詞辯論期日始提供一份錯誤之帳務資料，顯係惡意
    拖延訴訟，延宕上訴人清償時間，原判決卻要上訴人負擔該
    期間之利息，實無理由，依民事訴訟法第469 條第1 項第6
    款、民法第148 條規定，原判決違背反令，為此提起本件上
    訴等語。
二、按對於小額程序之第一審裁判，得上訴或抗告於管轄之地方
    法院，然非以其違背法令為理由，不得為之，民事訴訟法第
    436 條之24第1 項、第2 項定有明文。本件上訴人提起上訴
    ，形式上已具體指摘原審判決有民事訴訟法第469 條第1 項
    第3 款、第3 條之當然違背法令，並違反民法第148 條規定
    ，應符合民事訴訟法第436 條之24第2 項之規定，其提起上
    訴即屬合法，先予敘明。
三、按民事訴訟法第469 條第3 款規定「法院於權限之有無辨別
    不當」，係指法院就有無審判之權限辨別不當，例如屬於行
    政法院權限之事件，誤以民事訴訟程序判決而言。上訴人上
    訴意旨所述情形非屬前揭法條所謂法院於權限之有無辨別不
    當之情形，上訴人據以主張原判決當然違背法令，要無足採
    。
四、又按民事訴訟法第436 條之32第2 項規定於小額事件之上訴
    程序並不準用同法第469 條第6 款規定，上開違背法令之理
    由，並不包括判決不備理由或理由矛盾之情形，故對於小額
    程序第一審裁判，不得以民事訴訟法第469 條第6 款之「判
    決不備理由或理由矛盾」為由，指摘原判決違背法令，若上
    訴人以判決不備理由或理由矛盾指摘原判決為違背法令，其
    上訴即難認為合法。上訴人指摘原判決有判決不備理由及理
    由矛盾之情形云云，依前開說明，與小額訴訟程序之上訴要
    件不合，於法不符。
五、再按權利之行使，不得以損害他人為主要目的。行使權利，
    履行義務，應依誠實及信用方法。民法第148 條定有明文。
    所謂誠實信用之原則，係在具體的權利義務之關係，依正義
    公平之方法，確定並實現權利之內容，避免當事人間犧牲他
    方利益以圖利自己，自應以權利人及義務人雙方利益為衡量
    依據，並應考察權利義務之社會上作用，於具體事實妥善運
    用之方法。上訴人上訴意旨所述情形，尚難認已構成上揭民
    法第148 條之情形，且被上訴人之前所提帳務明細縱有錯誤
    ，嗣後亦已更正其請求金額，上訴人泛言指摘被上訴人提供
    資料不符其無從計算，原法院斟酌兩造陳述取捨證據、認定
    事實，乃職權之行使，亦無違法之處。
五、從而，原判決並無上訴人所指違背法令情事，上訴人提起本
    件上訴，依其上訴意旨足認上訴為無理由，爰依民事訴訟法
    第436 條之29第2 款規定，不經言詞辯論，逕以判決駁回。
五、上訴人應負擔之訴訟費用額確定為如主文第2 項所示金額。
六、據上論結，本件上訴顯無理由，依民事訴訟法第436 條之32
    第1 項、第2 項、第449 條第1 項、第436 條之29第2 款、
    、第78條、第436 條之19第1 項，判決如主文。
中    華    民    國    98    年    12    月    28    日
              民事第六庭  審判長  法  官  朱漢寶
                                  法  官  黃柄縉
                                  法  官  劉又菁
以上正本係照原本作成。
本件不得上訴。
中    華    民    國    98    年    12    月    28    日
                                  書記官  潘惠梅

司法院資訊處製作；財團法人民間司法改革基金會備份。
